【裁判字號】    97,消債抗,17
【裁判日期】    980108
【裁判案由】    聲請清算程序
【裁判全文】
臺灣苗栗地方法院民事裁定            97年度消債抗字第17號
抗  告  人
即債 務 人  甲○○
上列抗告人因消費者債務清理事件聲請清算，抗告人對於中華民
國97年8 月26日本院97年度消債清字第10號所為裁定，提起抗告
，本院裁定如下：
    主  文
原裁定廢棄。
    理  由
一、原裁定意旨略以：抗告人具狀聲請清算，漏未提出(1)聲請費
    新臺幣（下同）1,000 元(2)債務人戶籍謄本(3)債務人2 年內
    所得清單及國稅局95、96年度綜合所得稅各類所得資料清單
    (4)債務人全國財產總歸戶財產查詢清單(5)不可歸責於己之事
    由，致履行顯有重大困難之證明文件(6)履行協商期數及證明
    文件(7)預納郵務送達費2,000 元到院，前經本院於民國97年
    7 月25日定期命補正，該裁定於97年8 月15日合法送達抗告
    人，詎抗告人迄今猶未補正，故駁回本件清算之聲請等語。
二、抗告意旨略以：原裁定明知抗告人符合法定聲請清算之要件
    ，卻未能以關懷協助百姓之立場，即急切駁回案件，實太殘
    忍，蓋原裁定要求抗告人補正之資料，多達7 項，又諭令抗
    告人繳付2,000 元之程序費用，該數要求牽涉資料蒐集、整
    理，本需相當時日準備，且抗告人又均已有盡最大能力全部
    補上，顯見甚有配合誠意，實不宜此程序上之瑣碎問題，而
    使抗告人喪失清算之機會，原裁定應予廢棄等語。
三、按裁定經宣示後，為該裁定之法院、審判長、受命法官或受
    託法官受其羈束；不宣示者，經公告或送達後受其羈束。但
    關於指揮訴訟或別有規定者，不在此限，民事訴訟法第238
    條規定明確。次按關於更生或清算之程式，除消費者債務清
    理條例別有規定外，準用民事訴訟法之規定，同條例第15條
    亦有明文。另駁回清算聲請之裁定，屬終結清算程序之裁定
    ，且不經言詞辯論，依民事訴訟法第235 條後段之規定，應
    經公告。
四、經查：抗告人聲請清算，經原審於97年7 月25日裁定命抗告
    人於收受裁定5 日內補正前述事項，該裁定於97年8 月5 日
    寄存送達於抗告人，而於97年8 月15日發生送達之效力，嗣
    原審於97年8 月26日以抗告人未依限補正為由，裁定駁回抗
    告人清算之聲請，此裁定於97年9 月3 日寄存送達於抗告人
    ，而於97年9 月13日發生送達之效力，有各該送達證書在原
    審卷可稽，因原審上開所為駁回抗告人清算聲請之裁定，係
    未經宣示之裁定，依前揭法條之規定，應公告或送達，雖原
    審公告證書載明駁回裁定已於97年8 月28日公告，惟其證書
    所載日期卻為97年8 月27日，早於公告日期，應認該公告證
    書尚不足以證明原駁回裁定已經公告，準此，原駁回裁定應
    於97年9 月13日送達後始生羈束之效力，於駁回裁定生羈束
    效力前，抗告人既無從知悉其聲請業經駁回，其自仍得加以
    補正。查抗告人已於97年9 月1 日繳交聲請費及郵務送達費
    ，另於97年9 月5 日提出其他應補正事項或指明查證方法，
    分別有呈報狀、呈報(二)狀附卷可參，則抗告人於原審上開駁
    回其清算聲請之裁定送達生效前，形式上既已補正應補正事
    項，揆諸前揭法條及說明，應認其已補正欠缺，且與原駁回
    裁定是否可加斟酌該補正事項無涉，是原審以抗告人逾期未
    予補正為由駁回其清算聲請，尚有未洽，抗告意旨指摘原裁
    定不當，求予廢棄，為有理由，爰裁定如主文所示。
五、據上論結，本件抗告為有理由，依消費者債務清理條例第15
    條、民事訴訟法第492 條，裁定如主文。
中    華    民    國    98    年    1     月    8     日
                  民事庭審判長法  官  詹 駿 鴻
                              法  官  黃 怡 玲
                              法  官  張 文 毓
以上正本係照原本作成。
本裁定不得再抗告。
                              書記官  歐明秀
中    華    民    國    97    年    1     月    8    日


司法院資訊處製作；財團法人民間司法改革基金會備份。
